【裁判字號】    99,簡上,50
【裁判日期】    991019
【裁判案由】    妨害名譽
【裁判全文】
臺灣雲林地方法院刑事判決              99年度簡上字第50號
上  訴  人  臺灣雲林地方法院檢察署檢察官
被      告  乙○○
上列上訴人因被告違反家庭暴力防治法之妨害名譽案件，不服本
院99年度簡字第57號（原案號：99年度易字第282 號）中華民國
99年6 月18日刑事簡易判決（起訴書案號：臺灣雲林地方法院檢
察署99年度偵字第2215號），提起上訴，本院管轄之第二審合議
庭判決如下：
    主  文
上訴駁回。
    事實及理由
一、乙○○與甲○○原為夫妻關係，兩人於民國97年7 月30日協
    議離婚（已辦理離婚登記），為家庭暴力防治法第3 條第1
    款所定之家庭成員。兩人於離婚後，乙○○因懷疑甲○○不
    讓其與兩人所生子女見面，並認甲○○屢次於電話中對其惡
    言相向，遂與甲○○迭生爭執。於98年7 月10日3 時44分許
    ，乙○○因想起與甲○○之種種不快，乃基於公然侮辱之犯
    意，明知甲○○之英文名稱為「Brenda」（暱稱「Bren」）
    ，並為兩人之親朋好友所週知，竟在雲林縣某處上網後，在
    無名小站部落格上（部落格名稱為「神之領域」）發表標題
    為「人物簡介」之文章（網址：http://www.wretch.cc/
    blog/xbig 45/0000000），文章內容略為：「這個所謂的""
    她""就是"BrenXX"... 算了不要公開姓名，反正大家都應該
    猜得到... 真沒良心的賤女人... 尤其是發現他真的長的很
    醜... 而且是真的很醜... 對這樣一個曾經和我同床共枕的
    人而言... 1.阿澤說：我操你媽... 小神你這個女人還真是
    無情無義... ->多麼精確的說法阿... 無情無義2.小雯說：
    這種女人你也看得上眼，要是我是男人早扁她了->對啊，她
    的個性每個男人都會扁她的，相信我3.馬克說：這麼醜你也
    吃得下去->我不在意長相，我以為他有顆善良的心阿... 幹
    我真是瞎了狗眼... 善良個屁啦... 最近看她網路上的東西
    ... 應該又再發浪了... 奉勸她... 厚道一點... 不要再用
    對我的方式對待其他男人，要不然你照樣會被扁... 」等語
    ，暗指甲○○為沒良心、無情無義及不厚道之醜女，並使網
    路上認識乙○○及甲○○之不特定親朋好友得以上網閱覽該
    文章，而以此方式公然侮辱甲○○。嗣經甲○○於98年7 月
    中旬某日上網發現該文章後，於99年1 月8 日對乙○○提出
    妨害名譽之告訴，方循線查知上情。
二、上開犯罪事實，業據被告乙○○於本院審理時坦承不諱，核
    與告訴人甲○○於99年1 月8 日之檢察事務官詢問時之指證
    情節（臺灣臺北地方法院檢察署99年度他字第863 號卷第2
    頁至第3 頁）相符，復有「神之領域」人物簡介之網頁列印
    資料（同上卷第4 頁至第6 頁）、Yahoo!奇摩電子信箱網頁
    列印資料4 張（同上卷第9 頁至第12頁）、Yahoo!奇摩拍賣
    網頁列印資料4 張（9 同上卷第13頁至第16頁）、離婚協議
    書1 紙（同上卷第7 頁）、臺灣雲林地方法院公務電話記錄
    1 紙（本院99年簡字第57號卷第6 頁）、被告之全戶戶籍資
    料查詢結果1 份（本院99年簡字第57號卷第7 頁）在卷可稽
    。綜上，足認被告之自白與事實相符，應可採信，本案事證
    明確，被告犯行洵堪認定，應依法論科。
三、按刑法第310 條誹謗罪之成立，必須意圖散布於眾，而指摘
    或傳述足以毀損他人名譽之具體事實，尚僅抽象的公然為謾
    罵或嘲弄，並未指摘具體事實，則屬刑法第309 條第1 項公
    然侮辱罪範疇（最高法院86年度臺上字第6920號判決意旨參
    照）。觀之被告前述文章之內容，並未涉及對具體事實之指
    摘或傳述，僅為抽象之謾罵而已，參前最高法院裁判要旨，
    被告之行為，應屬於公然侮辱之範疇，而與誹謗有別。故核
    被告所為，係犯刑法第309 條第1 項之公然侮辱罪（同時構
    成家庭暴力防治法第2 條第2 款之家庭暴力罪）。檢察官認
    被告除觸犯公然侮辱罪嫌外，亦涉犯刑法第310 條之誹謗罪
    嫌云云，容有誤會，亦經檢察官當庭更正涉犯罪名條文（本
    院卷第49頁背面），附此敘明。
四、檢察官以被告乙○○曾於97年間，因公然侮辱告訴人甲○○
    案件，經告訴人認被告有悔悟之心而於偵訊中當庭撤回告訴
    ，然被告未加警惕，以如起訴書所載更具毀損告訴人名譽之
    言詞，散布於公眾極易瀏覽之網路部落格上，造成告訴人精
    神受創甚鉅，原審僅處拘役20日，量刑顯屬過輕，難生警惕
    之效，爰請撤銷原判決，更為適當合法之判決，為其上述之
    理由。然查，原審審酌被告與甲○○曾為夫妻關係，被告於
    兩人離婚後，使用極度不雅之言詞辱罵之，對甲○○之名譽
    及精神均造成重大傷害，誠屬不該，但念被告犯後坦承犯行
    ，態度尚可，且被告自承有「雙極性情感異常」（即躁鬱症
    ），係因懷疑甲○○不讓其與兩人所生子女見面，一時衝動
    才寫下前開文章，並提出精神科病歷資料為證，兼衡被告自
    承教育程度為研究所畢業，屬於高知識份子，暨被告現在之
    家庭狀況、工作情形及前科素行，及甲○○堅決表示不願意
    與被告和解等一切情狀，量處拘役貳拾日，並諭知易科罰金
    之折算標準，認事用法俱無不合，量刑亦稱妥適，是原審已
    審酌各情，在法定刑內判處上開刑度，自難認有何違法失當
    之處。上訴人以量刑顯屬過輕，難生警惕之效為由提起上訴
    ，為無理由，應予駁回。
五、應依刑事訴訟法第455 條之1 第1 項、第3 項、第368 條，
    判決如主文。
本案經檢察官莊珂惠到庭執行職務
中    華    民    國    99    年    10    月    19    日
            刑事第三庭    審判長法  官  林輝煌
                                法  官  陳雅琪
                                法  官  蕭雅毓
以上正本證明與原本無異。
本件不得上訴。
                                書記官  鍾宜津
中    華    民    國    99    年    10    月    19    日
附錄論罪科刑條文全文：
中華民國刑法第309條（公然侮辱罪）
公然侮辱人者，處拘役或 3 百元以下罰金。
以強暴犯前項之罪者，處 1 年以下有期徒刑、拘役或 5 百元以
下罰金。

司法院資訊處製作；財團法人民間司法改革基金會備份。
